【裁判字號】    98,裁,2794
【裁判日期】    981119
【裁判案由】    限制出境
【裁判全文】
最  高  行  政  法  院  裁  定
                                      98年度裁字第2794號
上  訴  人  甲○○○
被 上訴 人  財政部
代  表  人  乙○○
上列當事人間限制出境事件，上訴人對於中華民國98年8月27日
臺北高等行政法院98年度訴字第696號判決，提起上訴，本院裁
定如下：
    主  文
上訴駁回。
上訴審訴訟費用由上訴人負擔。
    理  由
一、按對於高等行政法院判決之上訴，非以其違背法令為理由，
    不得為之，行政訴訟法第242條定有明文。依同法第243條第
    1項規定，判決不適用法規或適用不當者，為違背法令；而
    判決有同條第2項所列各款情形之一者，為當然違背法令。
    是當事人對於高等行政法院判決上訴，如依行政訴訟法第24
    3條第1項規定，以高等行政法院判決有不適用法規或適用不
    當為理由時，其上訴狀或理由書應有具體之指摘，並揭示該
    法規之條項或其內容；若係成文法以外之法則，應揭示該法
    則之旨趣，倘為司法院解釋或本院之判例，則應揭示該判解
    之字號或其內容。如以行政訴訟法第243條第2項所列各款情
    形為理由時，其上訴狀或理由書，應揭示合於該條項各款之
    事實。上訴狀或理由書如未依此項方法表明者，即難認為已
    對高等行政法院判決之違背法令有具體之指摘，其上訴自難
    認為合法。
二、緣上訴人係香港商達昇製鞋有限公司（下稱達昇公司）臺灣
    分公司經理人，該分公司前申經經濟部民國（下同）94年1
    月4日經授商字第09301249520號函准撤回認許有案。嗣被上
    訴人所屬臺灣省中區國稅局以該分公司滯欠已確定之92年度
    營利事業所得稅（含滯納金、滯納利息及行政救濟加計利息
    ）新臺幣2,311,041元，乃依稅捐稽徵法第24條第3項規定，
    報由被上訴人以97年11月24日臺財稅字第0970112524號函請
    內政部入出國及移民署限制該分公司法定清算人即上訴人出
    境，並以同號函知上訴人。上訴人不服，循序提起本件行政
    訴訟，案經原審駁回其訴。
三、本件上訴人對於臺北高等行政法院判決上訴，主張：上訴人
    在原審一再抗辯其因遭公司解任，自非公司法第320條規定
    之清算人，原審以上訴人為清算人，適用法則自有違誤；再
    者，上訴人在原審主張，被上訴人以限制出境方式，欲達到
    公司清償稅捐債務目的，非但違反憲法第8條之規定，亦不
    符憲法第23條比例原則，然上訴人所主張，為何不能採信？
    原審未說明理由，自有判決不備理由之違誤等語，雖以該判
    決違背法令為由，惟查依達昇公司臺灣分公司認許表及外國
    分公司設立登記表等影本，上訴人仍登記為該分公司之董事
    及經理人，故上訴人於解任後未要求或確認達昇公司完成變
    更登記，以保障己身權益，已與常情有違，則上訴人是否確
    已解除職務，顯非無疑。且依達昇公司於93年11月1日召開
    之董事會決議解散達昇公司臺灣分公司，仍授權上訴人處理
    該分公司解散之相關手續等情，亦有會議決議紀錄中文譯本
    可稽，且相關撤回認許登記所蓋用之上訴人印文，上訴人亦
    不否認其真正，雖上訴人主張該印章僅供公司作為更換負責
    人及結算申報使用，惟就此授權使用範圍之限制，未據上訴
    人舉證以實其說，已難認上訴人之主張可採。上訴人雖主張
    系爭稅捐債務主體為達昇公司，對其個人限制出境有違比例
    原則云云，惟達昇公司臺灣分公司依法應為清算，是以於清
    算完結前，並無從判斷前開稅捐債務有無清償可能，上訴人
    既為清算人，仍應負有此協力義務，故被上訴人為促使上訴
    人履行此項義務，而對上訴人為限制出境，尚難認違比例原
    則，是以上訴人此部分之主張，亦難憑採等由，業經原判決
    詳述其指駁上訴人主張不可採之理由在案，故上訴理由就原
    判決詳為論述不採之事項，再為爭執，係就原審取捨證據、
    認定事實之職權行使，指摘其為不當，並就原審已論斷者，
    泛言未論斷，或就原審所為論斷，泛言其論斷矛盾，而非具
    體說明其有何不適用法規或適用法規不當之情形，並揭示該
    法規之條項或其內容，及合於行政訴訟法第243條第2項所列
    各款之事實，難認對該判決之如何違背法令已有具體之指摘
    。依首開規定及說明，應認其上訴為不合法。
四、據上論結，本件上訴為不合法。依行政訴訟法第249條第1項
    前段、第104條、民事訴訟法第95條、第78條，裁定如主文
    。
中    華    民    國    98    年    11    月    19    日
                    最高行政法院第七庭
                        審判長法官  藍  獻  林
                              法官  廖  宏  明
                              法官  張  瓊  文
                              法官  姜  素  娥
                              法官  林  文  舟
以  上  正  本  證  明  與  原  本  無  異
中    華    民    國    98    年    11    月    20    日
                              書記官  彭  秀  玲


司法院資訊處製作；財團法人民間司法改革基金會備份。
